【裁判字號】    99,審訴,3722
【裁判日期】    991130
【裁判案由】    毒品危害防制條例
【裁判全文】
臺灣高雄地方法院刑事判決            99年度審訴字第3722號
公  訴  人  臺灣高雄地方法院檢察署檢察官
被      告  柯婷婷
上列被告因毒品危害防制條例案件，經檢察官提起公訴（99年度
毒偵字第4287、4336、5010號），嗣本院訊問被告後，因被告就
其被訴事實為有罪之陳述，經詢問被告及檢察官之意見後，合議
庭裁定由受命法官依簡式審判程序獨任審理，並判決如下：
    主  文
柯婷婷犯如附表所示陸罪，各處如附表主文欄所示之刑。應執行
有期徒刑參年貳月。
    事  實
一、柯婷婷前於民國91年間因施用毒品案件，經本院以91年度毒
    聲字第3780號裁定送觀察勒戒後，因認有繼續施用毒品傾向
    ，再以91年度毒聲字第6872號裁定令入戒治處所施以強制戒
    治，期間經停止戒治並交付保護管束，於92年10月20日期滿
    視為執行完畢，經臺灣高雄地方法院檢察署檢察官於92年度
    戒毒偵字第1033號為不起訴處分確定。復於上開強制戒治執
    行完畢釋放後5 年內，於94年間再因施用毒品案件，經臺灣
    高等法院高雄分院94年度上訴字第1350號判處有期徒刑11月
    、5 月，應執行刑為有期徒刑1 年2 月確定，於96年1 月15
    日因縮短刑期假釋出監，並交付保護管束，至96年4 月2 日
    期滿未經撤銷假釋，視為徒刑執行完畢。詎其仍不知悔改，
    明知海洛因、甲基安非他命業經毒品危害防制條例第2 條第
    2 項第1款 、第2 款明定為第一級毒品、第二級毒品，不得
    非法施用，仍基於施用第一級毒品海洛因、第二級毒品甲基
    安非他命之犯意，分別於附表所示之時、地，施用第一級毒
    品海洛因、第二級毒品甲基安非他命。
二、案經高雄縣政府警察局旗山分局報告臺灣高雄地方法院檢察
    署檢察官偵查起訴。
    理  由
一、本件被告柯婷婷所犯均為死刑、無期徒刑、最輕本刑為3 年
    以上有期徒刑以外之罪，其於審判程序中就被訴事實為有罪
    之陳述，經本院告知簡式審判程序之旨，並聽取當事人意見
    後，認宜進行簡式審判程序，爰依刑事訴訟法第273 條之1
    第1 項規定，裁定進行簡式審判程序，合先敘明。又簡式審
    判程序之證據調查，依刑事訴訟法第273 條之2 規定，不受
    同法第159 條第1 項審判外陳述排除之限制，再被告對於卷
    內之各項證據亦不爭執證據能力（本院卷第23、24頁），故
    卷內所列之各項證據，自得作為證據，先予敘明。
二、前揭事實，業據被告柯婷婷於本院審理中坦承不諱；其為警
    查獲時所採尿液經送檢驗結果，確呈嗎啡、可待因、甲基安
    非他命之陽性反應，此有旗山分局毒品危害防制條例案嫌疑
    人尿液對照表（警一卷第7 頁）、高雄縣政府警察局旗山分
    局吉東派出所偵辦毒品案件嫌疑犯尿液採證檢驗對照表（警
    二卷第12頁）、高雄縣政府警察局旗山分局毒品危害防制條
    例案件嫌犯代號與真實姓名對照表（警三卷第6 頁）各1 份
    ，高雄縣政府警察局採集尿液檢體監管紀錄表（警一卷第8
    頁；警二卷第13頁）2 份，臺灣檢驗科技股份有限公司濫用
    藥物檢驗報告（警一卷第6 頁；警二卷第1 頁；警三卷第5
    頁）3 份在卷可稽。綜上所述，被告上開任意性之自白既有
    前揭證據可佐，核與事實相符，自得採為論罪科刑之依據。
    又被告有犯罪事實欄所載之犯罪前科及執行情形，有臺灣高
    等法院被告前案紀錄表1 份在卷可稽，是本案事證已臻明確
    ，被告犯行洵堪認定。
三、按毒品危害防制條例於92年7 月9 日修正公布，自93年1 月
    9 日施行，其中第20條、第23條將施用毒品之刑事處遇程序
    程序，區分為「初犯」及「5 年內再犯」、「5 年後再犯」
    。依其立法理由之說明：「初犯」，經觀察、勒戒或強制戒
    治後，應為不起訴處分或不付審理之裁定；經觀察、勒戒或
    強制戒治執行完畢釋放後，「5 年內再犯」者，因其再犯率
    甚高，原實施之觀察、勒戒及強制戒治既已無法收其實效，
    爰依法追訴或裁定交付審理。至於經觀察、勒戒或強制戒治
    執行完畢釋放後，「5 年後再犯」者，前所實施之觀察、勒
    戒或強制戒治已足以遮斷其施用毒品之毒癮，為期自新及協
    助其斷除毒癮，仍適用「初犯」規定，先經觀察、勒戒或強
    制戒治之程序。從而依修正後之規定，僅限於「初犯」及「
    5 年後再犯」2 種情形，始應先經觀察、勒戒或強制戒治程
    序。倘被告於5 年內已再犯，經依法追訴處罰，縱其第3 次
    （或第3次 以上）再度施用毒品之時間，在初犯經觀察、勒
    戒或強制戒治執行完畢釋放5 年以後，已不合於「5 年後再
    犯」之規定，且因已於「5 年內再犯」，顯見其再犯率甚高
    ，原實施觀察、勒戒或強制戒治，已無法收其實效，即應依
    該條例第10 條 處罰（最高法院95年5 月9 日第7 次刑事庭
    會議決議參照）。本件被告前因施用毒品案件，經送強制戒
    治，於92年10月20日執行完畢，嗣因施用毒品案件，經臺灣
    高等法院高雄分院以94年度上訴字第1350號判處有期徒刑11
    月、5 月，應執行刑為有期徒刑1 年2 月確定，於96年1 月
    15日因縮短刑期假釋出監，並交付保護管束，至96年4 月2
    日期滿未經撤銷假釋，視為徒刑執行完畢，有臺灣高等法院
    被告前案紀錄表1 份在卷可按，故被告於前述強制戒治執行
    完畢釋放後，5 年內再犯上開施用毒品罪，並經判決確定，
    則其再度犯本件施用毒品犯行，雖距前述強制戒治執行完畢
    釋放後已逾5 年，揆諸前開說明，仍應依法論科。
四、核被告柯婷婷所為6次犯行，係犯毒品危害防制條例第10條
    第1 項之施用第一級毒品罪（3 罪）及同條第2 項之施用第
    二級毒品罪（3 罪）。被告因施用而持有海洛因、甲基安非
    他命之低度行為，應為施用之高度行為所吸收，均不另論罪
    。又被告所犯上開6 罪，犯意各別，行為互殊，應予分論併
    罰。又被告有犯罪事實欄所載之犯罪前科及執行情形，有臺
    灣高等法院被告前案紀錄表1 份在卷可查，其於上開有期徒
    刑執行完畢後5 年內，故意再犯本件有期徒刑以上之6 罪，
    均為累犯，爰均依刑法第47條第1 項之規定加重其刑。另被
    告於本院審理時主張有自首規定之適用（本院卷第25頁），
    惟查上開6 次犯行為警查獲時，現場警方已當場查知被告有
    毒品前科，並採集尿液送驗後，始承認有施用毒品之事實，
    部分犯行復有查扣施用毒品之物，故被告尚非於具有偵查犯
    罪權限之公務員尚不知其犯罪前，主動告知員警有施用毒品
    之犯行且願接受裁判，並不符合自首要件等情，有公務電話
    紀錄1 紙在卷可稽（本院卷第29頁），故均無自首減刑規定
    之適用，併此敘明。審酌被告歷經觀察勒戒、強制戒治，然
    仍未戒除毒癮，顯見其意志不堅，惟念其施用毒品之行為，
    究屬戕害自己身心，尚未危害他人，且於本院審理中已坦承
    犯行，犯罪後態度良好等一切情狀，分別量處如主文所示之
    刑，並定其應執行之刑，以示懲儆。又本院審酌上情，認被
    告以量處如主文所示之刑，已足以達罰當其罪之目的，並令
    被告心生警惕之效果，檢察官求處執行刑3 年8 月，尚嫌過
    重。至扣案之玻璃球吸食器1 支、吸管1 支，均非被告所有
    ，亦經其陳明在卷，爰均不予宣告沒收，附此敘明。
據上論斷，應依刑事訴訟法第273條之1第1項、第299條第1項前
段，毒品危害防制條例第10條第1項、第2項，刑法第11條前段、
第47條第1項、第51條第5款，判決如主文。
本案經檢察官王清海到庭執行職務。
中    華    民    國    99    年    11    月    30    日
                  刑事第十庭   法  官  張  震
以上正本證明與原本無異。
如不服本判決應於收受判決後10日內向本院提出上訴書狀，並應
敘述具體理由。其未敘述上訴理由者，應於上訴期間屆滿後20日
內向本院補提理由書(均須按他造當事人之人數附繕本)「切勿逕
送上級法院」。
中    華    民    國    99    年    11    月    30    日
                               書記官  邱家銘
附錄本判決論罪科刑之法條：
毒品危害防制條例第10條第1項
施用第一級毒品者，處6月以上5年以下有期徒刑。
毒品危害防制條例第10條第2項
施用第二級毒品者，處3年以下有期徒刑。
附表
┌──┬─────┬───────────────┬───────┐
│編號│施用時、地│查獲時間、地點                │主文          │
├──┼─────┼───────────────┼───────┤
│ 1  │於99年6 月│於99年6月19日23時50分許，在高 │施用第一級毒品│
│    │20 日 警方│雄縣美濃鎮○○路120號旁農田水 │，累犯，處有期│
│    │採尿時回溯│溝內，因形跡可疑為警盤查，當場│徒刑拾月。    │
│    │72 小 時內│扣得玻璃球吸食器1支、吸管1支。│              │
│    │（不含警力│經柯婷婷同意採集其尿液送檢驗，│              │
│    │拘束時間）│結果呈嗎啡、可待因、甲基安非他│              │
│    │，於不詳地│命之陽性反應。（檢體編號：165 │              │
│    │點，以不詳│，報告編號：KH/2010/00000000）│              │
│    │之方式，施│                              │              │
│    │用第一級毒│                              │              │
│    │品海洛因1 │                              │              │
│    │次。
     │                              │              │
├──┼─────┼───────────────┼───────┤
│ 2  │於99年6 月│同上                          │施用第二級毒品│
│    │20 日 警方│                              │，累犯，處有期│
│    │採尿時回溯│                              │徒刑伍月。    │
│    │96小時內（│                              │              │
│    │不含警力拘│                              │              │
│    │束時間），│                              │              │
│    │於不詳地點│                              │              │
│    │，以不詳之│                              │              │
│    │方式，施用│                              │              │
│    │第二級毒品│                              │              │
│    │甲基安非他│                              │              │
│    │命1 次。  │                              │              │
├──┼─────┼───────────────┼───────┤
│ 3  │於99年6 月│於99年6月23日11時45分許，在高 │施用第一級毒品│
│    │23 日 警方│雄縣美濃鎮○○街4之1號，因民眾│，累犯，處有期│
│    │採尿時回溯│報案為警查獲。經柯婷婷同意採集│徒刑拾月。    │
│    │72小時內（│其尿液送檢驗，結果呈嗎啡、可待│              │
│    │不含警力拘│因、甲基安非他命之陽性反應（檢│              │
│    │束時間），│體編號：170，報告編號：       │              │
│    │於不詳地點│KH/2010/00000000）            │              │
│    │，以不詳之│                              │              │
│    │方式，施用│                              │              │
│    │第一級毒品│                              │              │
│    │海洛因1 次│                              │              │
│    │。        │                              │              │
├──┼─────┼───────────────┼───────┤
│ 4  │於99年6 月│同上                          │施用第二級毒品│
│    │23 日 警方│                              │，累犯，處有期│
│    │採尿時回溯│                              │徒刑伍月。    │
│    │96小時內（│                              │              │
│    │不含警力拘│                              │              │
│    │束時間），│                              │              │
│    │於不詳地點│                              │              │
│    │，以不詳之│                              │              │
│    │方式，施用│                              │              │
│    │第二級毒品│                              │              │
│    │甲基安非他│                              │              │
│    │命1 次。  │                              │              │
├──┼─────┼───────────────┼───────┤
│ 5  │於99年7 月│於99年7月19日10時40分，在高雄 │施用第一級毒品│
│    │19 日 警方│縣美濃鎮○○路○段附近，柯婷婷│，累犯，處有期│
│    │採尿時回溯│與其丈夫黃義孝共乘贓車，為警盤│徒刑拾月。    │
│    │72小時內（│查之際，駕車逃逸，行駛至屏東縣│              │
│    │不含警力拘│里港大橋上為警逮捕。經柯婷婷同│              │
│    │束時間），│意採集其尿液送檢驗，結果呈嗎啡│              │
│    │於不詳地點│可待因、甲基安非他命之陽性反應│              │
│    │，以不詳之│（檢體編號：219，報告編號：KH/│              │
│    │方式，施用│2010/00000000）               │              │
│    │第一級毒品│                              │              │
│    │海洛因1 次│                              │              │
│    │。        │                              │              │
├──┼─────┼───────────────┼───────┤
│ 6  │於99年7 月│同上                          │施用第二級毒品│
│    │19 日 警方│                              │，累犯，處有期│
│    │採尿時回溯│                              │徒刑伍月。    │
│    │96小時內（│                              │              │
│    │不含警力拘│                              │              │
│    │束時間），│                              │              │
│    │於不詳地點│                              │              │
│    │，以不詳之│                              │              │
│    │方式，施用│                              │              │
│    │第二級毒品│                              │              │
│    │甲基安非他│                              │              │
│    │命1 次。  │                              │              │
└──┴─────┴───────────────┴───────┘

司法院資訊處製作；財團法人民間司法改革基金會備份。
